【裁判字號】    95,訴易,48
【裁判日期】    951229
【裁判案由】    侵權行為損害賠償
【裁判全文】
臺灣高等法院民事判決                  95年度訴易字第48號
原      告  甲○○
被      告  乙○○
上列當事人間因侵權行為損害賠償事件，原告提起刑事附帶民事
訴訟，經本院刑事庭移送前來（95年度交附民字第34號），本院
於95年12月20日言詞辯論終結，判決如下：
    主  文
被告應給付原告新台幣伍拾肆萬零肆佰零壹元，及自民國九十五
年十一月八日起，至清償日止，按年息百分之五計算之利息。
原告其餘之訴駁回。
訴訟費用由原告負擔百分之五十七，餘由被告負擔。
原告假執行之聲請駁回。
    事實及理由
一、原告起訴主張：被告乙○○於民國（下同）94年12月13日下
    午6時許，酒後駕駛車牌號碼PL-9988號小客車自台北縣三重
    市○○街公有停車場駛出擬左轉往三重市○○路方向行駛，
    適遇伊駕駛車牌號碼F28-639號重型機車，由集美街往重新
    路方向直行而來，被告乙○○竟疏未注意讓直行車先行，小
    汽車車頭直接撞擊伊之右腳，造成伊右足踝內、外，後側骨
    折錯位之傷害，爰依侵權行為法律關係，請求乙○○賠償看
    護費新台幣（下同）32,000元、救護車費用1,100元、醫療
    費用60,499元、交通費用2,770元、薪資損失165,600元、慰
    撫金100萬元，合計應給付伊1,261,969元，及自起訴狀繕本
    送達翌日起至清償日止，按年息5%計算之利息並願供擔保聲
    請宣告假執行等語。
二、被告則以：伊自停車場出來要左轉時，因未看到原告騎乘機
    車，始與原告相撞。原告之醫療費部分，華南產物保險股份
    有限公司業已理賠原告，又原告於事故發生前二天始去上班
    ，其請求之薪資損失不合理；再原告請求之慰撫金過高等語
    ，資為抗辯。
三、原告主張被告於94年12月13日下午6時許，酒後駕駛車牌號
    碼PL-9988號小客車自臺北縣三重市○○街公有停車場駛出
    擬左轉往三重市○○路方向行駛時，與騎乘車牌號碼Ｆ28-
    639號重型機車，由集美街往重新路方向直行而來之原告發
    生碰撞，造成原告受有右足踝內、外，後側骨折錯位之傷害
    等情，業據其提出台大醫院診斷証明書、看護繳費証明單、
    順新救護車公司收據、台大醫院醫療費用收據、大和復健科
    醫院診斷証明書及收據等件為証，而被告因此所涉之過失傷
    害等罪，亦經台灣板橋地方法院判處罪刑在案，並經本院刑
    事庭駁回被告之上訴確定在案，有台灣板橋地方法院95年度
    交易字第55號、本院95年交上易字第120號卷宗及刑事判決
    正本可按，且為被告所不爭執，自堪信為真正。被告行車於
    無交通號誌之交岔路口，轉彎車應暫停讓直行車先行，道路
    交通安全規則第102條第2款定有明文，被告自公有停車場駛
    出欲左彎，本應注意讓直行車先行，竟疏未注意，而與原告
    之直行車相撞，致原告受有前述之傷害，被告之過失甚為明
    顯，且其行為與原告之受傷，兩者間具有相當因果關係，原
    告據以請求被告賠償，自屬於法有據。
四、按因故意或過失不法侵害他人之權利者，負損害賠償責任；
    又不法侵害他人之身體或健康者，對於被害人因此喪失或減
    少勞動能力或增加生活上之需要時，應負損害賠償責任；另
    不法侵害他人之身體或健康者，被害人雖非財產上之損害，
    亦得請求賠償相當之金額，民法第184條第1項前段、第193
    條第1項、第195條第1項前段分別定有明文。被告就本件車
    禍事故之發生既有過失，自應負侵權行為損害賠償責任，茲
    就原告請求之各項損害及金額是否允當，分別審核論述如下
    ：
（一）醫療費：
      原告主張因本件車禍骨折受傷，已支付醫療費60,499元，
      並提出署立台北醫院醫療費用收據1紙、台大醫院醫療費
      用收據17紙、大和復健科醫院醫診斷証明書及醫療收據1
      紙、蔡鉅儒診所收據5紙、中山醫院收據1紙、新泰醫院收
      據1紙為証（見附民卷第8-30-1頁），惟就前開醫療費用
      ，原告坦承保險公司已理賠49,000元，而有關台大醫院之
      醫療費用其中有4紙收據（金額共計2,008元）係原告至婦
      產科就診，與本件骨折受傷無關，均應予剔除，其餘部分
      之醫療費支出9,491元（60,499-49,000-2,008＝9,491 ）
      ，為被告所不爭執，核屬必要，應予准許。
（二）看護費：
      原告因上開傷害致骨折而自94年12月13日起至12月31日止
      住院治療，有台大醫院診斷証明書可按（見附民卷第35頁
      ），原告主張於住院期間雇請看護加以照料，計支出看護
      費32,000元，亦據其提出看護繳費証明單1紙為証（見附
      民卷第6頁），且為被告所不爭，核屬必要，應予准許。
（三）救護車及交通費用：
      原告於受傷當日由救護車將伊轉送台大醫院治療，支出救
      護車費用1,100元，以及原告自台大出院後仍多次赴台大
      醫院及其他各醫院就診，因骨折行動不變而搭乘計程車，
      共計支出車資2,770元，均已據原告提出順新救護車有限
      公司收據1紙、計程車收據10紙（見附民卷第7、31-33頁
      ），且為被告所不爭，核屬必要，應予准許。
（四）薪資損失：
      原告主張因本件車禍自94年12月13日受傷骨折起，至95年
      6月12日止，尚未復原，仍在治療中，乃請求6個月之薪資
      損失，其投保薪資月薪為27,600元，故請求不能工作損失
      165,600元，並提出台北縣縫紉業職業工會証明書1紙為証
      （見附民卷第34頁），然遭被告所否認，辯稱原告於車禍
      發生前才去工作2天云云。然查原告係家庭代工，因無固
      定雇主而參加職業公會投保，有原告所提出94年薪資扣繳
      憑單1紙、在職証明書1紙為証（見本院卷第27、30頁），
      足証原告所稱其有工作能力並有工作係屬事實。原告雖僅
      自94年12月13日起至12月31日住院治療，但依據台大醫院
      95年10月3日診斷証明書載明「... 原告於94年12月31日
      出院，共經門診6次治療，95年9月12日X光骨折已有癒合
      現象，完全癒合後仍需手術拔除鋼釘，... 」（見本院卷
      第29頁），再原告拔除鋼釘後，長期而言可能有足踝關節
      炎之虞，其工作能力之恢復視其工作內容而定，一般工作
      能力於骨折癒合後已恢復，但仍不適於粗重勞力工作，亦
      經台大醫院以95年10月16日校附醫秘字第0950003017號函
      覆本院（見本院卷第31頁），據此堪認原告所受之骨折傷
      勢至95年9 月12日複診時始癒合，一般工作能力已恢復，
      則原告主張至95年6 月12日止骨傷未復原，無法從事原有
      之家庭代工工作，堪信屬實。查原告雖主張按投保勞保之
      月薪27,600元計算其工作損失，然原告既係屬家庭代工，
      按件計酬，其主張按月薪27,600元計算，即與事實不符，
      是本件應依現行最低基本工資每月15,840元計算，原告六
      個月可請求勞動能力損失共計95,040元，逾此部分之請求
      不應准許。
（五）精神慰撫金：
      按精神慰撫金之多寡，應斟酌雙方之身分、地位、資力與
      加害程度及其他各種情形核定相之數額。其金額是否相當
      ，自應依實際加害情形與被害人所受之痛苦、雙舟之身分
      、地位、經濟狀況等關係決定之（參見最高法院85年度台
      上字第460號判決要旨）。查原告因本次車禍事故，受有
      右腳骨折之傷害，縱經治療骨折癒合後，長期而言可能有
      足踝關節炎之虞，日後不適於粗重勞力工作，致其精神、
      肉體均遭受極大之痛苦，本院審酌原告未讀書、僅能靠家
      庭代工替人車衣以維生，子女三人已成年，有不動產房屋
      一棟，被告係開南商工畢業，目前在內湖花市替人搬貨，
      月薪約2萬元，已婚育有一子，沒有不動產等情，兩造之
      身分、地位等實際狀況，本院認此部分精神慰撫金以40萬
      元為適當，原告逾此部分之請求不應准許。
（六）綜上，原告因被告之傷害行為所受之損害金額總計為
      540,401元（32,000+1,100+9,491+2,770+95,040+400,000
      ＝540,401）。
五、從而，原告請求被告給付540,401元，及自起訴狀繕本送達
    翌日起即95年11月8 日起（見本院卷第39頁），至清償日止
    按年息5%計算之利息，應予准許，逾此部分之請求，不應准
    許。又原告陳明願供擔保請准宣告假執行，就其敗訴部分，
    土假執行之聲請失所附麗，應併予駁回，至於原告勝訴部分
    ，因金額未逾150萬元，兩造均不得上訴第三審，亦無宣告
    假執行之必要，附此敘明。
六、本件事証已臻明確，兩造其餘攻擊防禦方法及未經援用之舉
    証，經本院詳加審酌後認與判決結果不生影響，爰不一一論
    述，附此敘明。
據上論結，本件原告之訴為一部有理由，一部無理由，依民事訴
訟法第79條，判決如主文。
中    華    民    國    95    年    12    月    29    日
                    民事第十四庭
                        審判長法  官  許正順
                              法  官  鍾任賜
                              法  官  張  蘭
正本係照原本作成。
不得上訴。
中    華    民    國    95    年    12    月    29    日
                              書記官  應瑞霞


司法院資訊處製作；財團法人民間司法改革基金會備份。
